【裁判字號】    98,訴,1008
【裁判日期】    980623
【裁判案由】    毒品危害防制條例
【裁判全文】
臺灣臺中地方法院刑事判決              98年度訴字第1008號
公  訴  人  臺灣臺中地方法院檢察署檢察官
被      告  庚○○
                    （現在臺灣臺中監獄執行中）
指定辯護人  本院公設辯護人  己○○
上列被告因違反毒品危害防制條例案件，經檢察官提起公訴（97
年度偵續字第277號、97年度偵字第21917號），本院判決如下：
    主    文
庚○○犯如附表編號一、二所示之罪，均累犯，各處如同附表同
編號所示之刑（含主刑及從刑）。應執行有期徒刑拾年；另案扣
得之第二級毒品甲基安非他命壹包（不及於外包裝，驗餘淨重零
點壹壹零陸公克）沒收銷燬之；販賣第二級毒品所得新臺幣肆仟
玖佰元（含扣案新臺幣玖佰元）沒收，其中未扣案之新臺幣肆仟
元，如全部或一部不能沒收時，以其財產抵償之。
其餘被訴如附件起訴書附表（一）販賣第一級毒品未遂罪、附表
（二）編號三、四販賣第二級毒品既遂、未遂罪、附表（三）轉
讓第一級毒品既遂罪部分，均無罪。
    犯 罪 事 實
一、庚○○（綽號小主、歪頭、歪歪）前曾因犯搶奪、違反懲治
    盜匪條例及麻醉藥品管理條例案件，經法院分別判處有期徒
    刑1年2月、7年2月及7月，並定應執行刑為有期徒刑8年8月
    ，入監執行後，於民國90年8月31日因縮短刑期假釋付保護
    管束出監；其後庚○○又於假釋期間內，另因犯妨害自由與
    違反電信法案件，經法院先後判處有期徒刑6月、4月，經定
    應執行刑為有期徒刑9月確定，並與前揭假釋經撤銷後所餘
    殘刑接續入監執行，並經減刑後，於96年11月15日執行完畢
    。詎仍未知悔改，明知甲基安非他命係毒品危害防制條例所
    定之第二級毒品，不得非法販賣、持有，竟基於販賣第二級
    毒品甲基安非他命（下稱甲基安非他命）之犯意，於如附表
    編號1至2所示之時間、地點，以同附表同編號所示之方式，
    分別販賣甲基安非他命予丁○○、戊○○，並收取如同附表
    同編號所示之現金而完成買賣毒品交易，從中賺取差價牟利
    （販賣時間、地點、方式、數量、金額，詳如附表編號1至2
    所示）。嗣於97年3月21日上午11時45分許，丁○○騎乘機
    車搭載庚○○在臺中縣后里鄉○○路與成功路口為警查獲，
    並在丁○○處扣得如附表編號1之甲基安非他命1包（驗餘淨
    重0.1106公克，扣於另案丁○○違反毒品危害防制條例案件
    ）及黃榮森交易所得現金新臺幣（下同）900元。
二、案經臺灣臺中地方法院檢察署檢察官指揮臺中縣警察局移送
    同署檢察官偵查起訴。
    理    由
壹、證據能力部分：
(一)、按被告以外之人於審判外之言詞或書面陳述，除法律有規定
    者外，不得作為證據，刑事訴訟法第159條第1項定有明文；
    而所謂法律有規定者，即包括同法第159條之1至之1所規定
    傳聞證據具有證據能力之例外情形；故如欲採被告以外之人
    於審判外之言詞，如警詢或偵查中之陳述為證據時，必須符
    合法律所規定之例外情形，方得認其審判外之陳述有證據能
    力（最高法院97年度台上字第4488號判決意旨參照）。又按
    被告以外之人於檢察事務官、司法警察官或司法警察調查中
    所為之陳述，與審判中不符時，其先前之陳述具有較可信之
    特別情況，且為證明犯罪事實存否所必要者，得為證據，刑
    事訴訟法第159條之2定有明文，而該條所謂「具有較可信之
    特別情況」，係指證人於司法警察調查中所為之陳述，與審
    判中不符，而其先前之陳述，從客觀上之環境或條件等情況
    加以觀察，有足以取代審判中交互詰問之可信性保證者而言
    。證人所為之先前陳述，相較於審判中之陳述，是否具有更
    可信之特別情況，應依其陳述時外部之客觀情況觀之；而所
    謂「顯有不可信」、「相對特別可信性」、「絕對特別可信
    性」，係指陳述是否出於供述者之真意、有無違法取供情事
    之信用性而言，故應就偵查或調查筆錄製作之原因、過程及
    其功能等加以觀察其信性，據以判斷該傳聞證據是否有顯不
    可信或有特別可信之情況而例外具有證據能力（最高法院94
    年度臺上字第629號、96年度台上字第5979號判決參照）。
    查本件證人丁○○、戊○○、丙○○、甲○○、乙○○，均
    於本院審理時到庭具結經交互詰問，且均曾否認警詢證述之
    真實性，就其等警詢筆錄製作之原因、過程等加以觀察其可
    信性，是否已達到足以取代審判中交互詰問之可信性保證容
    有疑慮，依首揭說明，尚難認具有較可信之特別情況而認例
    外具有證據能力，且經被告及其辯護人提出抗辯，其等之警
    詢筆錄，自不具有證據能力。
(二)、再按刑事訴訟法上所謂認定犯罪事實之證據，係指足以認定
    被告確有犯罪行為之積極證據而言，該項證據自須適合於被
    告犯罪事實之認定，始得採為斷罪資料，最高法院著有29年
    上字第3105號判例可循；又證據與事實間必須具有關連性，
    不生關連性之證據，因欠缺適合性，自不能資為認定事實之
    基礎（最高法院95年台上字第7170號判決意旨參照），此即
    證據之關連性法則。查本件公訴人所舉之被告所使用之0000
    000000、0000000000號行動電話通訊監察譯文，乃起訴之被
    告犯罪時間後，於97年4月5日以後之通訊監察譯文，且與本
    件難認有何關連性，依前開說明，亦無證據能力。
(三)、另按法院或檢察官依刑事訴訟法第208條規定囑託醫院、學
    校或其他相當之機關、團體為鑑定時，祇須其以言詞或書面
    提出之鑑定報告，符合刑事訴訟法第206條第1項、第208條
    所規定之形式要件，即具有證據能力，此即屬於刑事訴訟法
    第159條第1項所稱「法律有規定」之特別情形，最高法院96
    年度臺上字第6842號刑事判決意旨著有明文。而刑事訴訟之
    鑑定，為證據調查方法之一種，係指由具有特別知識經驗之
    人或機關，就特別需要特殊知識經驗之事項，予以鑑識、測
    驗、研判及斷定，供為法院或檢察官認定事實之參考。刑事
    訴訟法第198條規定：「鑑定人由審判長、受命法官或檢察
    官就下列之人選任一人或數人充之：一、就鑑定事項有特別
    知識經驗者。二、經政府機關委任有鑑定職務者。」，又同
    法第208條第1項前段規定：「法院或檢察官得囑託醫院、學
    校或其他相當之機關、團體為鑑定」即本此旨。上級檢察機
    關首長基於辦案實務需要，函示指定某類特殊案件之待鑑事
    項，囑託某一或某些特別具有該項專門知識經驗之機關，予
    以鑑定，並非法所不許。從而，警察機關逕依該函示辦理，
    按諸檢察一體及檢察官指揮調、偵查之原則，難認於法不合
    （最高法院96年度台上字第4177號判決意旨參照）。本件卷
    附證人甲○○、戊○○之中山醫學大學附設醫院尿液檢驗報
    告、在證人丁○○處扣得之甲基安非他命1包（驗餘淨重0.1
    106公克）之行政院衛生署草屯療養院鑑定書等，係由警察
    機關依照上級檢察機關首長函示指示而送請該鑑定單位進行
    鑑定所得結果，並均載明其鑑定之方法，依據刑事訴訟法第
    159條之立法理由及同法第206條之規定，且經本院依刑事訴
    訟法第165條第1項之規定踐行調查證據程序，並得以佐證證
    人是否確有施用毒品之需求，與證人指證被告販毒與否具有
    關連性，亦應具有證據能力。
(四)、又證人丁○○與被告當日遭員警查獲之現場照片，乃係使用
    科學儀器客觀紀錄物體現象之證據資料，並不涉及人為之意
    志判斷，與傳聞法則所欲防止證人記憶、認知、誠信之誤差
    明顯有別，核與刑事訴訟法第159條第1項之要件不符，自無
    傳聞證據排除法則之適用（最高法院97年度台上字第6294號
    判決意旨參照）。前揭證據既無違法取得之情形，且經本院
    各依刑事訴訟法規定踐行調查證據程序，亦應具有證據能力
(五)、按被告以外之人（包括證人、鑑定人、告訴人、被害人及共
    同被告等）於審判外之陳述雖不符刑事訴訟法第159條之1至
    之4等4條之規定，而經當事人於審判程序同意作為證據，法
    院審酌該言詞陳述或書面陳述作成時之情況，認為適當者，
    亦得為證據；當事人、代理人或辯護人於法院調查證據時，
    知有刑事訴訟法第159條第1項不得為證據之情形，而未於言
    詞辯論終結前聲明異議者，視為有前項之同意，同法第159
    條之5定有明文。立法意旨在於傳聞證據未經當事人之反對
    詰問予以核實，原則上先予排除。惟若當事人已放棄反對詰
    問權，於審判程序中表明同意該等傳聞證據可作為證據；或
    於言詞辯論終結前未聲明異議，基於尊重當事人對傳聞證據
    之處分權，及證據資料愈豐富，愈有助於真實發見之理念，
    且強化言詞辯論主義，使訴訟程序得以順暢進行，上開傳聞
    證據亦均具有證據能力。本案被告、指定辯護人、公訴人於
    本院審理程序時除上開證據外，就本院下列所引用之其餘證
    據，並未加爭執，且本院審酌證據作成之形式，均無瑕疵、
    與待證事實具有關連性等情況，認為適當，且無違法取得之
    情形，既經本院依刑事訴訟法規定踐行調查證據程序，均具
    有證據能力。
貳、實體部分：
甲、有罪部分：
一、訊據被告庚○○矢口否認上開犯行，辯稱略以：(1)其並未販
    賣甲基安非他命予證人丁○○，97年3月21日那一次，是因
    為差不多在一個禮拜前，證人丁○○向其借錢，被查獲那天
    證人丁○○拿錢來還，故該扣案之900元現金乃證人丁○○
    歸還之欠款，並非交易現金；而警察查獲之那1包甲基安非
    他命其只是拿給證人丁○○看而已，並沒有交給證人丁○○
    ，是現場照片亦非實情。又證人丁○○於該次經查獲後驗尿
    並無施用毒品反應，於偵訊中亦證稱與被告無交易行為，故
    其於第一次偵查後經檢察官為不起訴處分。然經發回續行偵
    查後，證人丁○○又為不利於被告之證述，足見其證述矛盾
    、反覆，且證人丁○○對於到底是向其購買1000元或900元
    之甲基安非他命前後模糊不清，亦曾於警詢中證稱是一張50
    0元、四張100元，此與經查扣者為9張100元不符，又其有於
    證人丁○○與其對話時以手機錄音錄得證人丁○○曾向其告
    知伊於警詢時，是因員警妨害其心證始為不利於其之證述；
    又本件嗣後偵訊時，亦是由同一妨害證人丁○○心證之員警
    帶同前往，檢察官亦有違法取供之嫌，故證人丁○○證述向
    其購買毒品甲基安非他命之證述應不可信。且該次亦無其與
    證人丁○○之通聯紀錄可供查證，自無從證明其確有販賣甲
    基安非他命與證人丁○○之犯行。(2)其亦未販賣甲基安非他
    命予證人戊○○，也從未交付甲基安非他命予證人戊○○，
    證人戊○○和其曾有過糾紛，證人乙○○可為其作見證，則
    其怎會提供毒品海洛因予證人戊○○驗貨；且若能驗貨，施
    用毒品之人豈得假驗貨之名行施用之實，且其如何得知證人
    戊○○海洛因驗貨後會不滿意而事先準備4000元的甲基安非
    他命賣給伊。又證人戊○○之證述存有諸多合理之懷疑：如
    證人戊○○如何和被告相約？指述地屬后里鄉○○○道交通
    要津，來往人車店面眾多，如何掩人耳面，不懼員警盤查？
    又證人戊○○與案外人蘇俊華很熟（曾於96年間在臺中縣后
    里鄉○○路同被逮捕），不會不知道找誰購買比較適合，且
    以其向蘇俊華購買甲基安非他命之金額，以一錢4000元賣給
    證人戊○○更有違經驗法則，由此足見證人戊○○指證日期
    糢糊，亦有指證他人有交易牽連之案件在偵查或審理中，其
    證述顯不可信，且本案已有證人乙○○自白信及其與證人丁○○錄音之譯文以闡述有檢察官不當取供之嫌，是證人戊○○之偵訊筆錄有顯不可信之情況，而警詢陳述亦無法擔保其
    真實性。再證人戊○○4月份之尿液檢驗報告與本案並無關
    連，本件亦無其他證據得以佐證，自無從證明其確有販賣甲
    基安非他命與證人戊○○之犯行（詳見被告歷次答辯及答辯
    狀暨指定辯護人辯護意旨）。並提出上開其與證人丁○○對
    話時以手機錄音錄得對話內容之手機記憶卡1張及其譯文1份
    、證人乙○○自白信1張為證。
二、經查：
(一)、上揭被告販賣甲基安非他命予證人丁○○之犯行，業據證人
    丁○○於本院審理時經交互詰問具結證述明確，其證稱：（
    在97年2月份、3月份之間，你有無向庚○○買過甲基安非他
    命？）我買過一次，（你講的這次是不是97年3月21日被抓
    的那次？）是，（請陳述當天被抓的情形？）我當天打電話
    給庚○○說要跟他買900元，我到他家的時候，毒品買完後
    我錢給他了，他也把毒品給我了，後來他就叫我載他去超商
    ，半路就被警察攔檢，（這次為何你買900元，為何不是整
    數？）因為當時我身上只有900元，（你在97年3月初的時候
    是否也是向庚○○購買甲基安非他命？）不是，那是在警察
    局時，警察跟我說，我不可能只有買一次，我就隨便說3月
    初也有買，（你警訊筆錄為何講那麼清楚，你有跟被告買甲
    基安非他命？）因為警察說我不可能只買一次，叫我自己想
    辦法編，而且如果我18日有吃的話，為什麼我驗尿沒有，當
    時我有跟警察說我買來吃的，（在97年3月21日當天庚○○
    甲基安非他命有交到你手上嗎？）有的樣子，我真的忘記了
    ，應該是有吧，（你在偵訊筆錄時，檢察官問你時，你不是
    這樣講？）當天被查獲時，毒品本來在我手上，因為我騎車
    跌倒，所以才掉出來，（你在97年3月21日檢察官偵訊時，
    問你有無在97年3月21日11點45分有無在后里鄉○○路與成
    功路口被查獲甲基安非他命毒品，你說那不是你的，是你朋
    友的，你也說沒有向庚○○買毒品，你說那天是要去拿錢給
    庚○○，庚○○問你還有沒有再吃，你說沒有，然後你又反
    問他有沒有在吃，他說有，他身上有一包，並且拿出來給你
    看，然後警察就過來看，為何與你今日所述不符？）因為當
    天到4點多我驗出來沒有反應，我就跟庚○○串證說毒品是
    他的，我就不會有事，後來到下一次偵訊時，我就有講實話
    ，因為檢察官有給我看查獲當時的光碟或照片，知道安非他
    命是從我那邊掉出來的，所以我才又坦承；（97年7月29日
    偵訊時，你跟檢察官說：你原來是要買1000元，但你只有90
    0元，所以就欠他100元，是要買1000元的安非他命，但你嫌
    那一包量太少，所以沒有跟他拿，庚○○說事後再補給你，
    所以就握在庚○○的手上，一直沒有交到你的手上，和你剛
    才講的不一樣？）去檢察官那裡我原本沒有講實話，到最後
    檢察官說要辦我偽證，我才全部講出來；（但你在偵訊中說
    毒品是握在庚○○手上？）後來我看了光碟或照片之後，知
    道毒品從我這邊掉出來，我就講實話了；（你是否曾經跟庚○○通過電話，在電話中有跟庚○○說，是警察要你誣賴他
    ？）沒有這回事，我只有通過電話跟庚○○買毒品，我是查
    獲後過沒多久，在路上有遇到庚○○，我有當面跟他講警察
    一直在問我庚○○有沒在賣毒品，我覺得很煩，庚○○有問
    我，我在開庭的時候到底是怎麼講的，我沒有跟庚○○說開
    庭怎麼講的，我跟庚○○買毒品是事實，並沒有誣賴他，（
    你是跟他買900元或1000元？）我在電話中說我要1000元，
    但我只有900元，他說好，叫我過來；（庚○○有無跟你說
    要用合資購買的方式？）沒有，（【提示警詢筆錄並告以要
    旨】你兩次警詢所述不一，第二次警詢你說在97年3月初又
    有一次跟被告買安非他命，是否如此？）那次第一次作筆錄
    ，是警察要我編的，第二次警詢的時候，我已經忘記了，我
    只有說記得是3月初，實際上3月份我只有向被告買過一次甲
    基安非他命，就是被警察查獲的那次，除此以外，3月初另
    外買的那一次是我自己編出來的，（你是97年3月21日第一
    次跟被告買毒品，被告願意讓你以900元買毒品？）之前我
    們是朋友，但是我不知道他有在販毒，雖然是第一次，但是
    他看在我們是朋友的份上，就以900元賣我，100元就沒有跟
    我要，所以那一次我們是用900元交易，我是用公共電話打
    的，被告的手機號碼我忘記了等語（見本院卷第115頁以下
    ）。核與證人即該次查獲員警趙元君於偵訊中具結證稱：（
    請詳述查獲庚○○及丁○○的過程？）因證人Al證述庚○○
    販賣海洛因及安非他命毒品，經檢具資料聲請搜索票，而在
    97年3月21日上午執行搜索，對象是庚○○一人，我在97年3
    月21日近中午時騎機車前至庚○○住在后里甲后路520巷3弄
    2號的住家前先查看現場，我是騎機車穿便服，當場發現丁○○行跡可疑騎機車在附近繞，並且不時觀望庚○○住處巷
    口，我將同事的偵防車安排在甲后路上。後來有一個人又騎
    車來與丁○○短暫談話，但並不是交易毒品，後來庚○○就
    出來了，當時庚○○是面對我的方向，不詳男子是背對我的
    方向，我有看到庚○○有將物品放進褲子口袋的動作，而該
    不詳男子則有從庚○○那拿東西過來抓在手上，我很確定這
    個動作。我馬上通報在甲后路的同事，由他們去追緝丁○○
    與庚○○，而我則騎車去追那個不詳男子，但沒有追上，警
    卷附第27頁上張的照片就是丁○○與庚○○被查獲時的照片
    ，被查獲時丁○○（即安全帽連手臂有橫紋的男子）手上抓
    著如第27頁下張照片的安非他命，便帶回辦公室，在偵防車
    上丁○○有承認是向庚○○以900元買的。（丁○○的證詞
    有沒有經過任何不當取供方法？）沒有，而且我也沒有必要
    去誣陷庚○○或丁○○。（有沒有查扣交易金錢？）我當場
    請庚○○將口袋的錢拿出來，結果是1400元，其中一張是
    500元，其他都是100元的，我們查扣其中販賣給丁○○的所
    得900元等語相符（見97年度偵續字第277號卷第17頁以下）
    。被告雖以前詞置辯，然證人丁○○於本院審理作證時，上
    開與被告同遭查獲之持有第二級毒品案件已遭判決確定（本
    院97年度沙簡字第44 8號），已無為邀減刑輕典而故意誣陷
    被告之必要。且依證人丁○○與被告當日遭員警查獲之現場
    照片觀之，該包甲基安非他命確係掉落在證人丁○○附近，
    有該照片在卷可稽（見警卷第一冊第23頁以下）；復有該次
    在證人丁○○處扣得之甲基安非他命一包可資佐證，而該扣
    案毒品一包，經送行政院衛生署草屯療養院鑑定結果確係第
    二級毒品甲基安非他命（驗餘淨重0.1106公克），亦有該院
    鑑定書一份在卷可稽（見97年度核退卷第24頁）。至證人丁○○雖曾於偵訊中證稱未向被告購買甲基安非他命等語，然
    證人丁○○於本院審理時經交互詰問具結後已明確證稱其曾
    於偵訊中證稱未向被告購買甲基安非他命云云乃與被告串證
    後之虛偽陳述並不實在（詳見上述），是自無從以證人丁○○上開曾於偵訊中不實之證詞，採為有利於被告之認定。又
    被告辯稱當日遭查扣之現金900元，是9張100元，與證人丁○○證述是1張500元，4張100元不符云云，然被告當日遭查
    獲之現金計為1400元，其中確有1張500元，4張100元，業據
    證人即查獲員警趙元君上開具結證述屬實（詳見上述），被
    告徒憑己意，任意爭執，要與事證不符，自無足採。又被告
    辯稱當該日遭查扣之現金900元，乃證人丁○○還其之欠款
    ，且遭查獲之甲基安非他命仍在其手上，其只是給證人丁○○看而已，雙方間並無毒品交易云云，亦與上開事證不符，
    至非可採。至被告另辯稱：其有於證人丁○○與其對話時以
    手機錄音錄得證人丁○○曾告知伊於警詢時，是因員警妨害
    其心證始為不利於其之證述；本件嗣後偵訊時，亦是由同一
    妨害證人丁○○心證之員警帶同，檢察官亦有違法取供之嫌
    ，並提出上開其與證人丁○○對話時以其手機錄音錄得對話
    內容之手機記憶卡1張及譯文1份為證，並請求本院勘驗手機
    記憶卡云云。然該手機記憶卡經被告親友自行聽取後，因聲
    音太小沒辦法聽清楚，只能就聽清楚部分做成上開譯文，而
    本院觀之上開譯文內容，並無從據以得知確有被告所辯證人
    丁○○遭員警恐嚇或妨害心證之情事（見本院卷第182頁以
    下），且就此部分，證人丁○○於本院審理時經交互詰問已
    具結證述：（你是否曾經跟庚○○通過電話，在電話中有跟
    庚○○說，是警察要你誣賴他？）沒有這回事，我只有通過
    電話跟庚○○買毒品，我是查獲後過沒多久，在路上有遇到
    庚○○，我有當面跟他講警察一直在問我庚○○有沒在賣毒
    品，我覺得很煩，庚○○有問我，我在開庭的時候到底是怎
    麼講的，我沒有跟庚○○說開庭怎麼講的，我跟庚○○買毒
    品是事實，並沒有誣賴他等語明確（詳見上述），足見被告
    上開所辯，均僅係臆測之詞，實無從採為有利於被告之認定
    。又被告雖辯稱本次並無其與證人丁○○之通聯紀錄可供查
    證云云，然證人丁○○於本院審理時已證稱本次其是以公用
    電話打的，但被告之手機號碼伊忘記了（詳見上述），而被
    告又否認有以手機與證人丁○○連絡販毒之情事，且被告為
    規避查緝同時持用多支手機及他人名義申辦之手機，此觀被
    告同時遭查獲者即有門號0000000000、0000 000000號2支手
    機，且該門號0000000000門號卡申辦名義人為案外人黃英傑
    並非被告（見97年度核交字第727號卷第11頁），及被告自
    陳亦曾持用0000000000、0000000000號行動電話與不特定連
    絡自明（見警卷第二冊第5頁），是本件雖難特定被告是以
    何手機門號與證人丁○○連絡，尚無從以欠缺被告與證人丁○○之通聯紀錄可供佐證，即認證人丁○○上開證述不實，
    而為有利於被告之認定。從而，被告確有如附表一編號1所
    載販賣甲基安非他命予證人丁○○之犯行，至堪認定。至被
    告聲請本院勘驗上開手機記憶卡，依上開說明，核無必要，
    爰依刑事訴訟法第163條之2第2項第3款予以駁回，附此敘明
    。
(二)、上揭被告販賣甲基安非他命予證人戊○○之犯行，亦據證人
    戊○○於本院審理時經交互詰問具結證述明確，其證稱：（
    認不認識在庭被告？）認識，（認識多久？）認識很久，大
    約應該十幾年，（你跟被告有無仇恨或不愉快？）沒有，（
    你在警詢中所述是向被告購買海洛因及安非他命六、七次？
    ）我只跟他買過一次安非他命而已，警詢時我因毒癮發作才
    這樣講，（你在什麼時間、什麼地點跟被告購買？）在97年
    2 月、3月間購買的，地點在后里鄉○○路附近金戰遊戲場
    約在那邊見面，再去附近拿毒品，（你那次購買多少錢？）
    我買四千元，份量是一小包，多重我不知道，我沒有稱秤重
    量，（你們是用什麼方式相約地點？）我們是在金戰遊戲場
    遇到，我知道他常在那裡，（你怎麼知道要跟他買多少他才
    會賣？）我就問他，我拿錢給他，他說他要去跟別人拿，他
    就騎摩托車去拿，過不久差不多半小時就拿毒品回來給我，
    （你那天是先要跟他買海洛因，還是品質不好才拿來給你？
    ）他說自己沒有吃，他說要去問朋友有沒有，後來他去跟朋
    友拿來給我試用，因為品質不佳，所以我就跟他買安非他命
    ，是同一天的事情，（除了那一次外還有跟他購買毒品？）
    只有那一次而已，雖然我跟他認識十幾年，但是長期服刑所
    以才買過那一次，（那一次試用海洛因，你有無給被告錢？
    ）沒有，那次試用，被告拿來的，好像都是葡萄糖，所以我
    沒有給他錢，我知道他本來就沒有吃海洛因，後來他說要去
    跟朋友拿來給我試用，我試用後感覺都像葡萄糖，我一開始
    沒有跟被告說要買多少，只是問他那裡有沒有海洛因而已，
    （安非他命該日有無試用？）安非他命是用燒烤的方式施用
    ，所以不用試用，（安非他命是何時跟被告買的？）我試用
    海洛因不合後，我就問被告去問他朋友有沒有安非他命，我
    拿四千元給他，他說要去跟別人拿，就騎著摩托車出去了，
    （他拿回來的安非他命是分很多包還是一包？）全部就是一
    包，他拿回來就整包拿給我，（你有無看到被告從裡面拿一
    些出來，要你給他好處？）我們本來就是朋友，我沒有看他
    這麼做，回來就整包交給我，（你怎麼知道被告是自己拿來
    給你，還是去跟別人拿，你有看到別人嗎？）我沒有看到別
    人，所以我沒有辦法確定是被告拿來賣我，還是他跟別人拿
    ，（你當天去遊戲場那邊本來是要購買海洛因？）不是，我
    一開始就是兩樣都有跟被告問，我是問被告有無哪裡可以拿
    東西，我的意思是海洛因跟安非他命都有，我問被告有無地
    方可以幫我拿東西，他知道我有在施用海洛因跟安非他命，
    所以被告應該知道我是在問他這兩樣東西，他跟我說他要去
    問問看，我跟他說，如果海洛因拿過來我試用會合，我要跟
    他買四分之一錢六千元的海洛因，如果海洛因可以的話我只
    要買海洛因就好，我當時身上帶了約兩萬多元，後來試用後
    ，海洛因效果不好才跟他買四千元安非他命，（所以你當時
    跟被告買安非他命，是因為試用海洛因不佳後，才跟被告購
    買安非他命？）是，（你既然試用海洛因效果不好，為何你
    還敢跟被告買安非他命？）安非他命不用試，因為安非他命
    不太可能會摻其他東西，海洛因有試用過，知道可能會摻葡
    萄糖，我試用海洛因後，有跟被告反應效果不好，被告跟我
    說他不知道，而且他自己也沒有在用海洛因，（被告自己說
    曾經跟你合資購買毒品，有無這回事？）因為我拿四千元給
    他，我不知道他自己拿多少錢去買，我沒有印象以前有跟被
    告合資跟別人買過，（本件被告說你證稱向他買海洛因、安
    非他命是故意誣陷他，是否如此？）我沒有誣陷他，這是事
    實等語（見本院卷第145頁以下）。而證人戊○○於指證本
    件向被告購買毒品之前確有施用第二級毒品甲基安非他命之
    行為，且於97年4月24日經警採尿送驗後，亦有甲基安非他
    命之代謝物陽性反應，此有證人戊○○該日採尿之中山醫學
    大學附設醫院尿液檢驗報告在卷可稽（見警卷第二冊第63
    頁），是證人戊○○有購買甲基安非他命施用之需求符合常
    情，且被告亦自陳與證人戊○○經常在「金戰遊戲場」遇到
    （見本院卷第148頁反面），並辯稱曾與證人戊○○合資購
    買毒品（詳見下述），足見證人戊○○上開所述當非虛構之
    詞，且核與上開事證相互印證結果，依社會通念，應可信屬
    真實。又證人戊○○雖曾於偵訊中證述未曾向被告購買毒品
    等語，然此與其嗣後於本院經交互詰問後之證述不符，業據
    前述，當係斯時迴護被告之舉，自無從採為有利於被告之認
    定。再證人戊○○於本院上開作證時，甫因違反毒品危害防
    制條例案件，經觀察勒戒、強制戒治執行完畢釋放，且曾於
    偵訊中翻異警詢中之證述，證稱未曾向被告購買毒品而為有
    利於被告之證述，足見證人戊○○當無被告所述與其有仇恨
    ，為邀減刑輕典，故為誣諂被告之理（見本院卷第131頁被
    告答辯狀）。又被告辯稱曾於本件之前與證人戊○○合資購
    買毒品云云，然此業為證人戊○○所否認，且被告根本否認
    有本件交付甲基安非他命予證人戊○○之事實，再依上開證
    人戊○○證述伊是將4000元直接交予被告，過一段時間後，
    由被告親手將甲基安非他命交予伊，過程中均未提到合資購
    毒情事，亦無分享情事，自難認本件是證人戊○○與被告合
    資購買毒品。又被告雖辯稱其與證人戊○○曾有過糾紛，證
    人乙○○可為其作見證，本案已有乙○○自白信和丁○○錄
    音之譯文闡述檢察官不當取供之嫌，是證人戊○○之偵訊筆
    錄已有顯不可信之情況云云，然被告並未具體指明與證人戊○○究有何糾紛存在，其空泛指摘，自不足以證明證人戊○○確係故意誣陷被告而為上開指證；且證人乙○○於本院審
    理時亦未證述被告與證人戊○○有何糾紛存在，反而明白確
    稱其係懼怕被告將來會叫人來找伊，伊怕被人偷打，所以才
    寫該封被告庭呈之證人乙○○自白信（見本院卷第29頁）寄
    給被告等語（見本院卷第153頁反面證人乙○○證述），是
    證人乙○○上開自白信自無可採為有利於被告之認定。再證
    人戊○○已證述本件是與被告在「金戰遊戲場」遇見後，再
    至附近之偏僻地點交易，且不知道本件以4000元向被告購得
    之甲基安非他命重量為何？被告徒以證人戊○○證述地屬后
    里鄉○○○道交通要津，來往人車店面眾多，如何掩人耳面
    ，不懼員警盤查？又證人戊○○與案外人蘇俊華很熟，不會
    不知道找誰購買比較適合，且以其向蘇俊華購買甲基安非他
    命之金額，以一錢4000元賣給證人戊○○更有違經驗法則，
    由此足見證人戊○○指證日期糢糊，亦有指證他人有交易牽
    連之案件在偵查或審理中，其證述顯不可信，再證人戊○○
    3、4月之尿液檢驗報告與本案並無關連性等語云云，任意指
    摘證人戊○○證述之可信性及尿液檢驗報告之關連性，核與
    前開事證不符，均無從採為有利於其之認定。基上，足見被
    告所辯，均無可採，被告確有如附表編號2所載販賣甲基安
    非他命予證人戊○○之犯行，亦堪認定。
(三)、查非法販賣毒品係政府大力嚴格查緝之違法行為，非可公然
    為之，不論是瓶裝或紙包之毒品，均可任意分裝或增減其分
    量，而每次買賣之價量，亦隨時隨雙方關係之深淺、當時之
    資力、需求程度及對行情之認知等因素而機動調整，因之販
    賣之利得，除經坦承犯行，或價量俱臻明確者外，委難察得
    實情，職是之故，縱未確切查得販賣賺取實際差價，但除別
    有事證，足認係按同一價格轉讓確未牟利外，尚難執此認非
    法販賣之事證有所不足，致知過坦承者難辭重典，飾詞否認
    者反得逞僥倖，而失情理之平。況且，毒品之價格昂貴，取
    得不易，凡為販賣之不法勾當者，苟無利可圖，應無甘冒被
    查緝法辦之危險，平白無端義務為該買賣之工作，而被告與
    證人丁○○、戊○○並非至親，又無其他利害關係，苟無利
    得，豈會甘冒訴追重刑之風險，提供彼二證人取得甲基安非
    他命施用之理，是被告販入之價格必較轉售出予二證人之價
    格低廉，而有從中賺取買賣差價牟利之營利意圖及事實，應
    屬合理之推斷。
(四)、綜上所述，足認被告前揭所辯，無非事後脫飾卸責之詞，不
    足採信。本件事證至臻明確，被告確有如附表編號1至2所載
    販賣甲基安非他命予證人丁○○、戊○○之犯行，至堪認定
    ，應依法論科。
三、論罪科刑：
(一)、查甲基安非他命係毒品危害防制條例第2條第2項第2款規定
    之第二級毒品，不得非法持有、販賣。是核被告所為如附表
    編號1至2所示販賣第二級毒品甲基安非他命予證人丁○○、
    戊○○之犯行，均係犯毒品危害防制條例第4條第2項之販賣
    第二級毒品罪。又被告基於販賣之目的，而持有第二級毒品
    甲基安非他命之低度行為，為販賣第二級毒品甲基安非他命
    之高度行為所吸收，均不另論罪。
(二)、被告所犯如附表編號1至2各罪，犯意各別、行為互殊，應分
    論併罰。
(三)、被告有如犯罪事實欄所載曾受有期徒刑執行完畢之前科，此
    有臺灣臺中地方法院檢察署刑案資料查註紀錄表及臺灣高等
    法院被告全國前案紀錄表各一份在卷足憑，其於5年以內故
    意再犯本件有期徒刑以上之罪，為累犯，均應依刑法第47條
    第1項之規定，就各罪各加重其刑（惟被告所犯販賣第二級
    毒品罪法定本刑為無期徒刑部分，依法不得加重）。
(五)、爰審酌被告有如犯罪事實欄所載之前科，素行不佳，明知毒
    品對人體健康戕害甚鉅，為牟取利益，無視國家杜絕毒品犯
    罪之禁令，竟販賣第二級毒品甲基安非他命予他人，肇生他
    人施用毒品之來源，戕害國民身心健康，且有滋生其他犯罪
    之可能，對社會所生危害程度非輕，兼衡酌被告販賣之次數
    、販賣所得、犯後飾詞否認犯行之態度、檢察官具體請求對
    告從重量刑及其犯罪之目的、動機、品行、智識程度等一切
    情狀，分別量處如主文第一項所示之刑，並定其應執行之刑
    ，以示懲儆。至檢察官雖對被告具體求刑有期徒刑20年，惟
    本院審酌上情，及公訴人起訴之部分犯行尚無從確切證明被
    告犯罪（詳見本院判決被告無罪部分），認量處如主文所示
    之刑，已足收懲儆之效，難允所請，併予敘明。再被告犯罪
    後，毒品危害防制條例第4條雖修正，並於98年5月20日經總
    統公布，惟上開條文尚未施行（法務部98年6月8日法檢字第
    09808002279號函、中央法規標準法第20條第2項、第12至14
    條、臺灣高等法院98年6月18日因應新修正毒品危害防制條
    例施行法律問題研討會決議參照），故本件目前尚無新舊法
    比較適用之問題，附此敘明。
四、沒收之宣告部分：
(一)、按毒品危害防制條例第18條第1項前段所謂查獲之毒品，不
    問屬於犯人與否，均沒收銷燬之，乃刑法第38條第1項第1款
    之特別規定；故此所稱「查獲」之毒品，係指有罪判決書於
    事實欄內，已經認定為被告有罪事實之毒品即足當之，不以
    經當場搜索扣押者為必要，倘未能證明業已滅失，即應依上
    揭特別規定，諭知沒收並銷燬之（最高法院年90年度台上字
    第5210號、93年度台上字第4311號判決意旨參照）。如附表
    編號1所示，於被告與證人丁○○交易後為警查獲後在證人
    丁○○處扣得之甲基安非他命1包（不及於外包裝，驗餘淨
    重0.1106公克），確係違禁物，有前開行政院衛生署草屯療
    養院鑑定書一份在卷可稽（見97年度核退卷第24頁），且確
    為被告販賣予證人丁○○之甲基安非他命，此經證人丁○○
    證述明確，依前開判決意旨，自仍應依毒品危害防制條例第
    18條第1項前段規定，諭知沒收銷燬之（最高法院98年度台
    上字第808號判決意旨參照）。又按毒品危害防制條例第19
    條第1項規定，犯販賣毒品罪者，其供犯罪所用或因犯罪所
    得之財物，均沒收之。但此並無「不問屬於犯人與否沒收之
    」之特別規定，自應仍有刑法第38條第1項第3款、第3項前
    段之適用，即以屬於犯人所有者為限，始得沒收之（最高法
    院94年度台上字第4265號刑事判決意旨參照）。是上開甲基
    安非他命1包，其外包裝部分雖亦具有包裹、防潮、便於攜
    帶之功效，而為供前揭販賣第二級毒品犯罪所用之物，惟該
    包毒品之所有權既已移轉於證人丁○○，其上之外包裝即不
    復為被告所有，就該部分自無援引毒品危害防制條例第19條
    第1項、刑法第38條第1項第2款予以沒收之餘地。
(二)、按沒收為從刑，基於主從不可分原則，自應附隨於主刑而為
    宣告，如無主刑，從刑即無從附麗（最高法院78年台非字第
    72 號判例、92年度台上字第1472號判決意旨參照）。又依
    前揭判決意旨，毒品危害防制條例第18條第1項前段所謂「
    查獲」之第一、二級毒品，係指經有罪判決書事實欄認定與
    被告犯罪事實有密切關聯之毒品而言。是本案於98年3月21
    日查獲被告與證人丁○○後，經警另在庚○○位在臺中縣后
    里鄉○○路520巷3弄2號住處房間，搜獲之海洛因1包 (毛重
    2公克)、吸食器1組、杓子1支、玻璃管1支、磅秤1台、門號
    0000000000、0000000000號行動電話等物 (均扣於庚○○施
    用第二級毒品甲基安非他命等案件)，該等物品既無積極證
    據證明與上開犯罪有關，難認與上開犯罪部分有何關聯，自
    無從附隨於上開犯罪主刑項下而為從刑之宣告。
(三)、按毒品危害防制條例第19條第1項規定「犯第4條至第9條、
    第12條、第13條或第14條第1項、第2項之罪者，其供犯罪所
    用或因犯罪所得之財物，均沒收之，如全部或一部不能沒收
    時，追徵其價額或以其財產抵償之」。又供販賣毒品所用或
    因販賣毒品所得之財物，依毒品危害防制條例第19條第1項
    規定，均應沒收之，如全部或一部不能沒收時，追徵其價額
    或以其財產抵償之，乃刑法第38條第1項第2款、第3款及第3
    項職權沒收主義之特別規定，係採義務沒收主義，用以澈底
    杜絕行為人貪取暴利之誘因、工具與結果。故因販賣毒品罪
    所取得之一切對價，自不能與一般正常之營利事業僅計算其
    營利所得之情形，相提並論，不問其原屬供販賣所用之成本
    或因此所得之利潤，亦不以當場扣押者為限，本此特別規定
    ，應概予沒收，始符對毒害國民身心健康行徑，嚴加懲戒之
    立法意旨（最高法院96年台上字第3247號判決意旨參照）。
    是本件被告販賣第二級毒品所得之財物（各次販賣所得金額
    詳如附表一編號1至2所載），合計4900元（含扣案之900元
    ），均應依同條例第19條第1項規定宣告沒收。又其中900元
    ，既已扣案，應無不能沒收之問題，自毋庸併予諭知以財產
    抵償之旨；然其中未扣案之4000元部分，除沒收外，並諭知
    如全部或一部不能沒收時，以其財產抵償之。又依上開條例
    規定觀之，必限於所得者為金錢以外之其他財物而無法沒收
    時，始應追徵其價額。如所得財物為金錢而無法沒收時，則
    應以其財產抵償之，不發生追徵價額之問題（最高法院93
    年度台上字第4584號刑事判決意旨參照）。是以此部分所宣
    告沒收者，既為被告因販賣毒品所得之金錢，即無就此部分
    諭知追徵價額之餘地。
乙、無罪部分：
一、公訴意旨另以：1.被告庚○○基於販賣第一級毒品海洛因（
    下稱海洛因）之犯意，於如附件起訴書附表（一）編號1所
    示之時、地，販賣海洛因予證人戊○○未遂，因認被告就此
    部分係涉有毒品危害防制條例第4條第6項、第1項之販賣第
    一級毒品未遂罪嫌等語。2.被告庚○○基於販賣第二級毒品
    甲基安非他命（下稱甲基安非他命）之犯意，於如附件起訴
    書附表（二）編號3、4、所示之時、地，販賣甲基安非他命
    予證人甲○○、丙○○既遂及未遂，因認被告就此部分係涉
    有毒品危害防制條例第4條第2項之販賣第二級毒品既遂罪嫌
    【起訴書附表（二）編號3及編號4既遂部分A、B）及同條例
    第4條第6項、第2項之販賣第二級毒品未遂罪嫌【起訴書附
    表（二）編號4未遂部分C、D、E）等語。3.被告庚○○基於
    轉讓海洛因之犯意，於如附件起訴書附表（三）所示之時、
    地，轉讓海洛因予證人乙○○既遂，因認被告就此部分係涉
    有毒品危害防制條例第8條第1項之轉讓第一級毒品既遂罪嫌
    等語。
二、按犯罪事實應依證據認定之，無證據不得認定犯罪事實，又
    不能證明被告犯罪者，應諭知無罪之判決，刑事訴訟法第15
    4條第2項及第301條第1項分別定有明文。次按刑事訴訟法上
    所謂認定犯罪事實之證據，係指足以認定被告確有犯罪行為
    之積極證據而言；如未能發現相當證據或證據不足以證明，
    自不能以推測或擬制之方法，以為裁判基礎（最高法院29年
    上字第3105號、40年台上字第86號判例參照）。又認定犯罪
    事實所憑之證據，雖不以直接證據為限，間接證據亦包括在
    內；然而無論直接或間接證據，其為訴訟上之證明，須於通
    常一般之人均不致有所懷疑，而得確信其為真實之程度者，
    始得據為有罪之認定，倘其證明尚未達到此一程度，而有合
    理之懷疑存在時，致使無從形成有罪之確信，根據罪證有疑
    ，利於被告之證據法則，即不得據為不利被告之認定（最高
    法院76年度台上字第4986號號判例參照）。又檢察官就被告
    犯罪事實，應負舉證責任，並指出證明之方法，刑事訴訟法
    第161條第1項定有明文，因此，檢察官對於起訴之犯罪事實
    ，應負提出證據及說服之實質舉證責任。倘其所提出之證據
    ，不足為被告有罪之積極證明，或其指出證明之方法，無從
    說服法院以形成被告有罪之心證，基於無罪推定之原則，自
    應為被告無罪判決之諭知（最高法院92年台上字第128號判
    例參照）。再按施用毒品者，其所稱向某人購買之供述，須
    補強證據以擔保其供述之真實性。良以施用毒品者其供述之
    憑信性本不及於一般人，況施用毒品者其供出來源，因而破
    獲者，法律復規定得減輕其刑，其有為偵查機關誘導、或為
    邀輕典而為不實之陳述之可能，其供述之真實性自有合理之
    懷疑。是本院一貫之見解，認施用毒品者關於其向某人購買
    毒品之供述，必須補強證據佐證，以擔保其供述之真實性，
    俾貫澈刑事訴訟無罪推定及嚴格證明之基本原則。又關於毒
    品施用者其所稱向某人購買毒品之供述，必須補強證據佐證
    ，係指毒品購買者之供述縱使並無瑕疵，仍須補強證據佐證
    而言，以擔保其供述之真實性。該所謂補強證據，必須與施
    用毒品者關於相關毒品交易之供述，具有相當程度之關聯性
    ，且足使一般人對於施用毒品者之供述無合理之懷疑存在，
    而得確信其為真實，始足當之（最高法院96度台上字第1029
    號、94年度台上字第2033刑事判決意旨參照）。
三、本件公訴人認被告涉有上開販賣第一級毒品海洛因未遂、販
    第二級毒品甲基安非他命既遂、未遂及轉讓第一級毒品海洛
    因既遂之犯行，無非係以證人戊○○、丙○○、甲○○、乙○○於警詢、偵訊及本院審理時之證述，及本院核發之被告
    使用之門號0000000000、0000000000號行動電話之通訊監察
    書、實施通訊監察後錄得之譯文2份、證人甲○○、戊○○
    於97年3、4月間之尿液檢驗報告、臺灣臺中地方法院檢察署
    檢察官95年度毒偵字第1228號不起訴處分書（丙○○曾因施
    用毒品經觀察勒戒）、96年度毒偵字第5060號起訴書（證人
    乙○○施用毒品之過程）、扣案之第2級毒品安非他命1小包
    ( 毛重0.36公克)等為其主要論據（詳見起訴書及論告書）
    。訊據被告庚○○則堅決否認有何公訴意旨載稱之上開犯行
    ，辯稱：其從未交付亦未販賣、轉讓海洛因、甲基安非他命
    予證人戊○○、甲○○、丙○○、乙○○，是有與證人甲○○討論過要一起合資，但並沒有一起去買過，又其與證人丙○○是朋友，其不敢拿安非他命給他，因為其姊夫是警察，
    大約在97年4月份的時候雖曾有跟證人丙○○有一起合資要
    去向案外人蘇俊華買安非他命，但該次並沒有買到，另其從
    頭到尾都沒有拿毒品海洛因給證人乙○○過等語（詳見被告
    歷次答辯及指定辯護人辯護意旨）。
四、經查：
(一)、公訴人所舉之證人戊○○、丙○○、甲○○、乙○○於警詢
    時之證述，屬審判外之傳聞證據，並無證據能力；及公訴人
    所舉之被告所使用之0000000000、0000000000號行動電話通
    訊監察譯文，乃97年4月5日以後之通訊監察譯文，與上開案
    件並無關連性，亦無證據能力，均據前述，自無從以上開證
    人警詢筆錄、通訊監察譯文採為不利於被告之認定，合先敘
    明。
(二)、被訴販賣第一級毒品海洛因予證人戊○○未遂部分：證人戊○○於偵訊中雖曾證稱：伊曾經在97年2、3月間某日約在「
    金戰遊戲場」見面後，前往附近偏僻地方試用被告提供給的
    海洛因，但試用後效果不好伊就沒買了，伊本來是要買6000
    元，這次試用被告沒有跟伊算錢，所以當次就沒有交易等語
    （見97年度偵續字第277號卷第88頁以下）。並於本院審理
    時具結證稱：（那一次試用海洛因，你有無給被告錢？）沒
    有，那次試用，被告拿來的，好像都是葡萄糖，所以我沒有
    給他錢，我知道他本來就沒有吃海洛因，後來他說要去跟朋
    友拿來給我試用，我試用後感覺都像葡萄糖，我一開始沒有
    跟被告說要買多少，只是問他那裡有沒有海洛因而已，（你
    在檢察官面前說要跟被告買六千元海洛因，是否如此？【提
    示偵訊筆錄】）我當時是說如果試用結果不錯，就要跟他買
    六千元，但他拿來以後都是葡萄糖，我是叫他跟他朋友講，
    說如果試用不錯我要買六千元，（就海洛因部分，你跟被告
    接洽的過程請詳述？）我與被告在「金戰遊戲場」見面，我
    就跟被告去旁邊講有沒有哪裡可以拿海洛因，拿就是買的意
    思，我知道他自己沒有在施用海洛因，他說要去問他朋友看
    看，我就說如果試用不錯叫他跟他朋友說我要買六千元，說
    完就出去，出去一下差不多半小時被告就回來了，他手就拿
    一包小小的像海洛因回來，他回來沒說是海洛因，但我看外
    型就知道是海洛因，我就開始試用，但試用結果都像葡萄糖
    ，我試用後我就跟被告說，去跟他朋友講都是糖用不合，因
    為海洛因的份量很少，當時我是在金戰遊戲場附近的車上，
    以針筒注射的方式試用，試用結果沒感覺，手反而會痛，（
    你可以確定你試用的那包都是葡萄糖？）我試用後感覺都是
    葡萄糖，我確定都是葡萄糖，（請你就之前施用海洛因的經
    驗，把這次試用海洛因的情形講一下？）我都是用注射的方
    式，以前注射的時候，人會茫茫的，如果我藥癮發作時，注
    射完後，人就不會不舒服，注射後人會茫，手不會感到痛，
    如果有海洛因的話注射後不會痛，這次注射後整個手感覺像
    要燒起來，很痛，我以前沒有這種感覺，所以才會懷疑這次
    試用的那包是葡萄糖，（剛剛你說試用過後，有再向別人買
    海洛因，是向何人購買？）是一個綽號叫「阿忠」的人，當
    時向阿忠買的時候，我有試用，覺得不錯，所以就買了當天
    施用等語（見本院卷第145頁以下）。是依上開證人戊○○
    之證述可知，就證人戊○○施用海洛因之經驗，本件伊向被
    告購買海洛因施用驗貨之結果，伊肯定被告交付予者為葡萄
    糖，並非海洛因，故伊當日仍要另找「阿忠」之人購得海洛
    因解癮；且本件並未扣得當次交易之海洛因以供鑑驗確係違
    禁物；又公訴人乃起訴被告該次販賣海洛日予證人戊○○未
    遂，證人戊○○亦供稱本件之後，另有向「阿忠」之人購買
    海洛因解癮，則公訴人所舉之證人戊○○之尿液檢驗報告，
    自無從為被告本件犯罪之證明；是依本件現存之證據均無從
    據以證明本件被告於當日交付予證人戊○○施用驗貨者，確
    係第一級毒品海洛因，本院自無從遽認被告確有公訴人起訴
    販賣第一級毒品海洛因予證人戊○○未遂之犯行。
(三)、被訴販賣第二級毒品海洛因予證人甲○○既遂部分：證人甲○○雖曾於警詢中證述曾於如附表起訴書附表（二）編號3
    所載之時、地向被告購買甲基安非他命3次，然該次警詢證
    述並無證據能力；且公訴人所舉之被告所使用之0000000000
    、0000000000號行動電話通訊監察譯文，乃97年4月5日以後
    之通訊監察譯文，與本案並無關連性，亦無證據能力，均據
    前述，自無從以該次警詢筆錄、通訊監察譯文採為不利於被
    告之認定。又證人甲○○於98年2月20日偵訊中業已否認上
    開警詢證述之正確性，證稱是因為知道員警目的是要查緝被
    告故而配合員警而於警詢時為指證（見97年度偵續字第277
    號卷第96頁以下）。嗣後於經承辦檢察官簽分偽證罪案偵查
    後又於本院審理時經交互詰問具結證稱：不曾向被告購買甲
    基安非他命，警詢中所述應係與被告合資購買云云，且所述
    之被告交付甲基安非他命之次數，及交付予被告之金額，亦
    均與警詢、偵訊中所述不符（詳見本院卷第155頁以下）。
    由此足見證人甲○○前後證述不一，反覆不定，其證詞之真
    實可信性大有可疑，實難遽採為不利於被告之認定。又公訴
    人所舉之證人甲○○於98年3月26日遭查獲當日之尿液檢驗
    報告，僅能證明證人甲○○確曾施用第二級毒品，尚無從據
    以證明證人甲○○確係向被告購買後所施用。是本件依現存
    證據，尚難積極證明被告確有如附表起訴書附表（二）編號
    3所載販賣甲基安非他命予證人甲○○3次之犯行。
(四)、被訴販賣第二級毒品海洛因予證人丙○○既遂、未遂部分：
    證人丙○○雖曾於偵訊中具結證述曾於如附表起訴書附表（
    二）編號4所載之時、地向被告購買甲基安非他命等語。然
    其於上開偵訊中亦特別補充說明伊認為這樣算是合買，因為
    被告打電話說要不要一起合買等語（見97年度偵續字第277
    號卷第101頁以下）；又於本院審理時到庭經交互詰問具結
    證稱：（你是否在偵查中有說過向被告購買到安非他命兩次
    ，三次沒買到，是否如此？【提示並告以要旨】）我在偵查
    中有這麼講過沒錯，但我的意思是合買的，（沒有買到的那
    三次，你拿多少給被告？）兩千元或三千元都有，一千元的
    兩次，兩千元的一次，也都是在被告家的路口拿給他的，（
    為什麼在偵查中、警訊中都是講跟被告買，而不是合買？）
    我講買的意思就是合買的，我有跟被告合買過，就是被告跟
    我說他要去跟別人拿，有幾次沒有拿給我，錢再還給我，這
    是我剛剛講拿錢給被告沒有買到的那三次，那三次我錢都有
    給被告，被告有把錢收走，但沒買到後，被告就把錢還我，
    （沒有買到的那三次，請把那三次如何聯絡過程說明？）那
    三次我都先打電話給被告，我告訴被告有無辦法找人拿毒品
    ，我說錢先給你，你再打電話給我，被告說好就掛電話，我
    就出門把錢拿去給被告，被告跟我說他會去聯絡看看，我就
    先回到家裡等，我記得有一次被告把錢拿到家裡還給我，說
    他找不到人，另外兩次是在被告他家附近，他把錢還給我，
    （你有無曾經跟被告一起去跟上手拿毒品？）有過一次，但
    那次好像沒拿到，因為我也沒下車，被告當時下車時就走過
    去路邊，我坐在車上也沒有特別注意，被告回來後跟我說沒
    有拿到，那次我還沒有拿錢給被告，（你的意思是不算在剛
    剛講沒拿到的那三次？）是算在那三次中的其中一次，（你
    剛剛不是說沒買到的那三次都有先拿錢給被告？）就三次中
    的一次，我們兩個一起去中清路，這一次我錢沒有給他，我
    記得我有跟被告去中清路一次，（你剛才所說三次沒有買到
    毒品，都有先拿錢給被告是否不實在？）時間那麼久，我忘
    記了，（【提示偵訊筆錄並告以要旨】為何偵訊中講有跟被
    告去找蘇俊華兩次，為何與你今日所述不符？）實在不太記
    得，記得我會講，（你在偵訊中說拿錢給被告沒買到的那三
    次，分別是拿3500元、1000元、1000元，為何與你剛剛所述
    是兩次1000元、一次2000元不一樣？）我沒買到的那三次，
    第一次我是給被告3500元，已經過完年的時候，大概是在我
    有買到的那兩次的最後一次之後，約一、兩個禮拜，再過約
    兩、三天，我又拿1000元給被告，沒買到，被告又把錢退給
    我，又過兩、三天我又拿1000元給被告，被告沒買到又把錢
    退給我，這三次我都是請被告幫我買安非他命等語（見本院
    卷第148頁反頁以下）。是就證人丙○○上開偵訊及本院審
    理時之證述以觀，其均證述與被告是合買並非向被告購買，
    且所述之被告交付甲基安非他命之時間，及交付予被告之金
    額，歷次均不相符，其證詞之真實可信性大有可疑。而本件
    又無相關通聯紀錄、通訊監察譯文或扣得該次交易之甲基安
    非他命等其他佐證，實難遽採為不利於被告之認定。是本件
    亦無積極證據足資證明被告確有如附表起訴書附表（二）編
    號4所載販賣甲基安非他命予證人丙○○既遂2次、未遂3次
    之犯行。
(五)、被訴販賣第一級毒品海洛因予證人乙○○未遂部分：證人乙○○雖曾於警詢中證述被告曾於如附表起訴書附表（三）之
    時、地轉讓海洛因予伊，然該次警詢證述並無證據能力，業
    據前述。又證人乙○○雖於本院審理時經交互詰問具結證述
    被告確曾於如附表起訴書附表（三）之時、地轉讓海洛因予
    伊，警卷第64頁拍攝的照片，就是伊該次與被告在一起之過
    程等語，然上開照片，僅拍得該日證人乙○○上車、下車之
    情形，並未攝得被告交付海洛因予證人乙○○之過程，且該
    日亦未扣得該包海洛因以供查驗佐證確屬違禁物，而證人乙○○該次證述亦明言伊在車上只是向被告說要趣味一下，並
    未明說是要海洛因，而被告也要其剛出獄不要碰，經其堅持
    ，被告才拿一包給伊，也不知是真是假等語（見本院卷第
    153頁以下）。則被告該次交付予證人乙○○者是否確係毒
    品海洛因，實乏積極證據以資證明，本件依現存之證據均無
    從據以證明本件被告該次轉讓交付予證人證人乙○○者，確
    係第一級毒品海洛因，自無從遽認被告確有公訴人起訴轉讓
    第一級毒品海洛因予證人乙○○之犯行。
(六)、基上所述，公訴意旨前揭所認被告有如附件起訴書附表（一
    ）販賣海洛因予證人戊○○未遂、附表（二）編號3、4販賣
    甲基安非他命予證人甲○○、丙○○既遂及未遂、附表（三
    ）轉讓海洛因予證人乙○○既遂之罪嫌部分，均乏確切證據
    以資證明。再按認定犯罪事實應依證據，為刑事訴訟法所明
    定，故被告否認犯罪事實所持之辯解，縱屬不能成立，仍非
    有積極證據足以證明其犯罪行為，不能遽為有罪之認定，最
    高法院著有30年上字第1831號判例可參。則被告之辯解縱非
    可信，然依前揭判例意旨，仍須有積極證據足資認定被告確
    有此部分之犯罪事實，始足為被告有罪之認定，究不得單純
    僅因被告辯解不足採信，即遽認其有公訴意旨載稱之上開犯
    行。此外，本件復查無其他積極證據足認被告確有公訴意旨
    所載稱之上開犯行，不能證明其犯罪，揆諸前揭法條及判例
    意旨，就此部分自應如主文第二項所示均為被告無罪之諭知
    。
據上論斷，應依刑事訴訟法第299條第1項前段、第301條第1項，
毒品危害防制條例第4條第2項、第18條第1項前段、第19條第1項
，刑法第11條、第47條第1項、第51條第5款，判決如主文。
本案經檢察官辛○○到庭執行職務
中    華    民    國    98    年    6     月    23    日
                  刑事第十七庭  審判長法  官   高文崇
                                      法  官   林世民
                                      法  官   洪堯讚
以上正本證明與原本無異。
如不服本判決，應於收受送達後10日內向本院提出上訴書狀，並
應敘述具體理由；其未敘述上訴理由者，應於上訴期間屆滿後20
日內向本院補提理由書（均須按他造當事人之人數附繕本）「切
勿逕送上級法院」。
                                     書記官    沈慧玲
中    華    民    國    98    年    6     月    23    日
附錄論罪科刑法條全文：
毒品危害防制條例第4條第2項
製造、運輸、販賣第二級毒品者，處無期徒刑或 7 年以上有期徒
刑，得併科新臺幣1千萬元以下罰金。
附表：
┌──┬─────┬──────┬─────────┬──────┬─────────┐
│編號│時    間  │對象        │方式              │所犯法條    │科處刑度          │
│    │          │            │                  │            │                  │
├──┼─────┼──────┼─────────┼──────┼─────────┤
│ 1  │97年3月21 │丁○○      │庚○○基於意圖營利│毒品危害防制│庚○○販賣第二級毒│
│    │日上午11時│            │販賣甲基安非他命之│條例第4條第2│品，累犯，處有期徒│
│    │30分許    │            │犯意，在臺中縣后里│項          │刑柒年拾月；扣案販│
│    │          │            │鄉○○路544號前， │            │賣第二級毒品所得新│
│    │          │            │販賣價值新臺幣（下│            │臺幣玖佰元沒收。另│
│    │          │            │同）900元之甲基安 │            │案扣得之第二級毒品│
│    │          │            │非他命1包（驗餘淨 │            │甲基安非他命壹包（│
│    │          │            │重0.1106公克）予施│            │不及於外包裝，驗餘│
│    │          │            │岳昇。【嗣於97年3 │            │淨重零點壹壹零陸公│
│    │          │            │月21日上午11時45分│            │克）沒收銷燬之。  │
│    │          │            │許，丁○○騎乘機車│            │                  │
│    │          │            │搭載庚○○在臺中縣│            │                  │
│    │          │            │后里鄉○○路與成功│            │                  │
│    │          │            │路口為警查獲，並在│            │                  │
│    │          │            │丁○○處扣得上開甲│            │                  │
│    │          │            │基安非他命1包（扣 │            │                  │
│    │          │            │於證人丁○○違反毒│            │                  │
│    │          │            │品危害防制條例案）│            │                  │
│    │          │            │及黃榮森交易所得現│            │                  │
│    │          │            │金900元。】       │            │                  │
│    │          │            │                  │            │                  │
│    │          │            │                  │            │                  │
│    │          │            │                  │            │                  │
│    │          │            │                  │            │                  │
│    │          │            │                  │            │                  │
│    │          │            │                  │            │                  │
│    │          │            │                  │            │                  │
├──┼─────┼──────┼─────────┼──────┼─────────┤
│ 2  │97年2、3月│戊○○      │庚○○基於意圖營利│毒品危害防制│庚○○販賣第二級毒│
│    │間某日    │            │販賣甲基安非他命之│條例第4條第2│品，累犯，處有期徒│
│    │          │            │犯意，在臺中縣后里│項          │刑捌年；販賣第二級│
│    │          │            │鄉○○路之「金戰遊│            │毒品所得新臺幣肆仟│
│    │          │            │戲場」附近之偏僻地│            │元沒收，如全部或一│
│    │          │            │點，販賣價值4000元│            │部不能沒收時，以其│
│    │          │            │之甲基安非他命予張│            │財產抵償之。      │
│    │          │            │明龍。            │            │                  │
└──┴─────┴──────┴─────────┴──────┴─────────┘
附件：起訴書附表
附表（一）販賣海洛因毒品罪嫌部分
┌───┬───┬───────┬──────┬──────────────┐
│編號  │販賣對│交易時間（指交│交易地點    │交易過程、販賣之毒品種類、重│
│      │象    │貨完成時間）  │            │量或價格                    │
├───┼───┼───────┼──────┼──────────────┤
│  1   │戊○○│97年2月或3月間│臺中縣后里鄉│戊○○欲向被告購買海洛因毒品│
│      │（98年│某日          │三豐路之「金│，而與被告相約在上開遊藝場見│
│      │2月6日│              │戰遊藝場」附│面後，由戊○○駕駛自小客車，│
│      │偵訊筆│              │近之偏僻地點│共同前往上開交易地點，被告基│
│      │錄）  │              │            │於販賣海洛因毒品以營利之犯意│
│      │      │              │            │，提供海洛因毒品若干供戊○○│
│      │      │              │            │施用驗貨，惟因戊○○認為施用│
│      │      │              │            │後效果不佳，乃未予購買而未遂│
│      │      │              │            │。                          │
└───┴───┴───────┴──────┴──────────────┘
附表（二）販賣甲基安非他命毒品罪嫌部分
┌───┬───┬───────┬──────┬──────────────┐
│編號  │販賣對│交易時間（指交│交易地點    │交易過程、販賣之毒品種類、重│
│      │象    │貨完成時間）  │            │量或價格                    │
│      │      │              │            │                            │
├───┼───┼───────┼──────┼──────────────┤
│  1   │丁○○│97年3月初某日 │被告位在臺中│丁○○於該日上午，在臺中縣后│
│      │（既遂│              │縣后里鄉○里○里鄉○○路與成功路口之中華電│
│      │2次） │              │路520巷3弄2 │信股份有限公司營業處外，以公│
│      │      │              │號之住處前  │用電話與庚○○使用之門號    │
│      │      │              │            │0000000000電話聯絡，        │
│      │      │              │            │與被告約定毒品交易細節後，由│
│      │      │              │            │被告於上開交易時間，親持市價│
│      │      │              │            │3000元之甲基安非他命，販賣給│
│      │      │              │            │丁○○，完成交易。          │
│      │      ├───────┼──────┼──────────────┤
│      │      │97年3月21日上 │臺中縣后里鄉│丁○○以同上聯絡方式，      │
│      │      │午11時43分許。│甲后路520巷3│與被告約定毒品交易細節後，由│
│      │      │              │弄前        │被告於上開交易時間，親持市價│
│      │      │              │            │900元之甲基安非他命（0.36公 │
│      │      │              │            │克）在上開地點，交付給丁○○│
│      │      │              │            │，完成交易。                │
├───┼───┼───────┼──────┼──────────────┤
│2     │戊○○│97年2月或3月間│臺中縣后里鄉│戊○○與被告相約在上開遊藝場│
│      │（既遂│某日          │三豐路之「金│見面後，共同前往上開交易地點│
│      │1次） │              │戰遊藝場」附│，由被告販賣市價4000元之甲基│
│      │（98年│              │近之偏僻地點│安非他命毒品（約1錢重）給張 │
│      │2月6日│              │            │明龍。（戊○○原欲購買海洛因│
│      │偵訊筆│              │            │毒品，因是用後效果不佳而未交│
│      │錄）  │              │            │易完成，詳如附表（一）編號1 │
│      │      │              │            │之犯罪事實）                │
├───┼───┼───────┼──────┼──────────────┤
│3     │甲○○│97年3月20日晚 │臺中縣后里鄉│甲○○以門號0000000000號行動│
│      │（既遂│上10時許      │成功路與甲后│電話撥打被告之門號0000000000│
│      │3次） │              │路路口附近之│號行動電話，約定交易時間、地│
│      │      │              │全聯超市門口│點後，由被告騎乘紅色迪爵機車│
│      │      │              │            │或駕駛車號4539-QE號自小客車 │
│      │      │              │            │，持市價500元之甲基安非他命 │
│      │      │              │            │毒品，在上開地點完成交易。  │
│      │      │              │            │                            │
│      │      ├───────┼──────┼──────────────┤
│      │      │97年3月22日晚 │同上        │過程、毒品種類同上。交易金額│
│      │      │上9時許       │            │1000元。                    │
│      │      ├───────┼──────┼──────────────┤
│      │      │97年3月25日上 │臺中縣后里鄉│過程、毒品種類同上。交易金額│
│      │      │午11時許      │成功路與甲后│1000元。                    │
│      │      │              │路路口附近之│                            │
│      │      │              │某五金行門口│                            │
│      │      │              │            │                            │
├───┼───┼─┬─────┼──────┼──────────────┤
│4     │丙○○│既│A、97年農 │被告之臺中縣│丙○○先以其門號0000000000號│
│      │（共計│遂│   曆年期 │后里鄉○○路│行動電話與被告之門號        │
│      │5次， │部│   間之某 │住處巷子與甲│0000000000號行動電話聯絡，欲│
│      │其中2 │分│   日（97 │后路之路口處│向被告購買毒品，被告與丙○○│
│      │次既遂│  │   年春節 │            │相約在上開巷口見面後，先向林│
│      │，3次 │  │   為97年 │            │坤金收取1000元之購買甲基安非│
│      │未遂）│  │   2月7日 │            │他命毒品之價金後，命丙○○在│
│      │      │  │   ）     │            │原處等待，隨即向蘇俊華（黃益│
│      │      │  │          │            │森於臺灣地方法院審理蘇俊華販│
│      │      │  │          │            │毒案件時，曾證稱自己曾於97  │
│      │      │  │          │            │年4月5日，向蘇俊華購買甲基安│
│      │      │  │          │            │非他命毒品，請參卷附蘇俊華該│
│      │      │  │          │            │毒品案件之起訴書、1、2審判決│
│      │      │  │          │            │書，此附予敘明）購買甲基安非│
│      │      │  │          │            │他命後，再轉買給不認識蘇俊華│
│      │      │  │          │            │之丙○○（故非合購），而完成│
│      │      │  │          │            │交易。                      │
│      │      │  ├─────┼──────┼──────────────┤
│      │      │  │B、上開交 │同上        │同上方式，交易甲基安非他命毒│
│      │      │  │   易期日 │            │品1000元。                  │
│      │      │  │   後之第 │            │                            │
│      │      │  │   7日    │            │                            │
│      │      ├─┼─────┼──────┼──────────────┤
│      │      │未│C、97年2月│同上        │過程及交易毒品之價格、種類均│
│      │      │遂│   底某日 │            │同上，惟被告命丙○○在原地等│
│      │      │部│          │            │待後，因故未向蘇俊華購得甲基│
│      │      │分│          │            │安非他命毒品供轉賣給丙○○，│
│      │      │  │          │            │乃將丙○○以交付之金錢退回，│
│      │      │  │          │            │因而販賣毒品未遂。          │
│      │      │  ├─────┼──────┼──────────────┤
│      │      │  │D、97年3月│同上        │同上                        │
│      │      │  │   間     │            │                            │
│      │      │  │          │            │                            │
│      │      │  ├─────┼──────┼──────────────┤
│      │      │  │E、97年4月│同上        │同上                        │
│      │      │  │   間     │            │                            │
└───┴───┴─┴─────┴──────┴──────────────┘
附表（三）轉讓海洛因毒品罪嫌部分
┌───┬───┬───────┬──────┬──────────────┐
│編號  │轉讓對│轉讓時間      │地點        │轉讓過程、毒品種類、重量    │
│      │象    │              │            │                            │
├───┼───┼───────┼──────┼──────────────┤
│  1   │乙○○│97年3月26日中 │臺中縣后里鄉│乙○○與被告為朋友，為解毒癮│
│      │      │午12時許      │成功路與甲后│，乃於97年3月26日上午，以公 │
│      │      │              │路口        │用電話與被告聯絡，於上開時間│
│      │      │              │            │，被告駕駛車號4539-QE號自小 │
│      │      │              │            │客車抵達約定地點，乙○○上車│
│      │      │              │            │後，由被告搭載在附近繞圈，被│
│      │      │              │            │告便在車上，將海洛因1小包免 │
│      │      │              │            │費交付給乙○○，嗣回到原點後│
│      │      │              │            │，乙○○下車騎車離開。      │
└───┴───┴───────┴──────┴──────────────┘


司法院資訊處製作；財團法人民間司法改革基金會備份。
